【裁判字號】    88,訴,1122
【裁判日期】    890302
【裁判案由】    偽造有價證券等
【裁判全文】
臺灣板橋地方法院刑事判決                        八十八年度訴字第一一二二號
    公  訴  人  臺灣板橋地方法院檢察署檢察官
    被      告  丙○○
                丁○○
    共      同
    選任辯護人  吳國輝律師
右列被告等因偽造有價證券等案件，經檢察官提起公訴〔八十八年度偵字第四七七二
號〕，暨移請併案審理〔臺灣板橋地方法院檢察署八十八年度偵字第一八七五三號〕
，本院判決如左：
    主  文
丁○○連續意圖供行使之用，而偽造有價證券，處有期徒刑肆年，偽造如附表貳所示
之有價證券，均沒收；又連續意圖為自己不法之所有，以詐術使人將本人之物交付，
處有期徒刑壹年陸月；應執行有期徒刑伍年，偽造如附表貳所示之有價證券，均沒收
。
丙○○無罪。
    事  實
壹、丁○○係盛欣企業有限公司〔下稱盛欣公司〕之實際負責經營人，並係旭成企業
    有限公司〔下稱旭成公司〕負責人，無清償『借款』之真意，仍基於意圖為自己
    不法之所有之概括犯意，隱匿上情，自民國〔下同〕八十七年間起，或以上開公
    司需款週轉，或以丙○○出車禍需款賠償，或以需付購屋款，或以需付小孩醫藥
    費等為詞，執附表壹所示支票，連續向甲○○詐借現金，致甲○○陷於錯誤，先
    後允貸，並先後交付現金計新台幣〔下同〕陸佰零陸萬元〔起訴書誤載為陸佰壹
    拾陸萬元〕與丁○○，詎支票屆期，均未獲支付；又丁○○於八十七年十二月二
    十三日，在臺北縣板橋市○○○路一００號五樓甲○○住處，知悉甲○○之夫乙○○所營之盈達實業有限公司〔下稱盈達公司〕在第一商業銀行民權分行，有空
    白支票本待領，乃向甫生產不久之甲○○稱可順道幫忙至銀行領取，甲○○因而
    將盈達公司及負責人乙○○之印鑑章計貳枚交付丁○○，託其前往代為領取盈達
    公司之空白支票，丁○○取得上開印鑑章後，即轉囑其公司不知情之會計施佳雯
    ，於同年月二十三日，至第一商業銀行民權分行領取盈達公司之空白支票本〔票
    號自ＦＡ0000000號至ＦＡ0000000號〕後，併上開印鑑章交付與
    丁○○，詎丁○○竟另基於意圖為自己不法之所有之概括犯意，將上開空白支票
    侵占入己，未交付與甲○○，並基於意圖供行使之用之概括犯意，多次在不詳地
    點，將上開空白支票中票號自ＦＡ0000000號至ＦＡ0000000號計
    壹拾陸紙，盜用所持有盈達公司及負責人乙○○之印鑑章，連續偽造以盈達公司
    為發票人，發票日暨票面金額等如附表貳、附表貳之壹所示之支票壹拾陸紙後，
    持以行使，或持往其朋友家或在其樹林住家向其朋友調現花用，嗣甲○○遲未見
    丁○○將上開空白支票本暨印鑑章返還，質問之下，丁○○乃於八十七年十二月
    二十八日將『用餘』之上開空白支票及印鑑章返還，甲○○始悉上情；丁○○無
    給付買賣價金之真意，亦隱匿上情且延續前開意圖為自己不法之所有之詐欺概括
    犯意，於八十七年十月底，在盛欣公司佯向戊○○於臺北市○○○路四四三巷二
    十號一樓經營之「欣峰文具印刷有限公司」〔負責人為黃秀旭〕『訂購』印刷品
    壹批〔交易價格含稅玖萬貳仟伍佰伍拾捌元〕，戊○○不疑有詐，乃於八十七年
    十月底同年十一初如數將上開印刷品送至盛欣公司交付與丁○○，丁○○乃交付
    附表所示支票與戊○○，詎屆期提示，不獲支付，迄八十八年七月初，猶未獲
    清償，丁○○復避不見面，戊○○始悉受騙。
貳、案經被害人盈達公司、甲○○訴請臺灣板橋地方法院檢察署檢察官偵查起訴，暨
    同署檢察官移請併案審理〔被害人戊○○部份〕。
    理  由
壹、訊據被告丁○○，矢口否認犯罪，就被訴詐借款項部份辯稱：「〔借款部份〕我
    是分好幾次借的，日期都不一樣，都是何女〔指甲○○〕匯款給我，我先生〔指
    被告曾文溪〕都不知道」〔參見本院卷第貳宗第四０頁〕、「事實上我在八十六
    年就有跟他〔指告訴人甲○○〕有金錢往來，... 」〔參見本院卷第貳宗第二０
    頁〕、「是『後來』有些人要把錢拿回去，我才週轉不靈的」〔參見本院卷第貳
    宗第二一頁〕、「〔附表壹所示支票〕我是先開旭成的票，我是開票借現金」〔
    參見本院卷第壹宗第二二五頁〕；就被訴偽造有價證券部份辯稱：「因為我說票
    開完了要去領，告訴人說他票用完了，要我幫他領，我去領後有跟他說，告訴人
    說我自己寫〔意謂告訴人允其簽發票據〕」、「〔附表貳、附表貳之壹所示支票
    〕是分好幾次開，我在臺北開、肆張，其他的是甲○○開給我的，我有跟甲○○說」〔參見本院卷第貳宗第四十一頁〕、「〔該等支票〕都是跟朋友調現，票
    根寫『作廢』的是我寫錯了，就直接撕掉了，這二張沒有蓋發票人的章，我是拿
    到朋友家或我樹林的家跟朋友調現的」〔參見本院卷第貳宗第四十二頁〕、「這
    是告訴人叫我自己去領，我才去公司拿印章去領的，當時我公司尚可週轉」〔參
    見本院卷第貳宗第二一頁〕、「事實上我是跟他〔指告訴人甲○○〕換票，沒有
    盜開」〔參見本院卷第壹宗第二二四頁〕、「有〔幫告訴人領右開支票〕，是請
    會計領的，是一整本」〔參見本院卷第壹宗第一九七頁〕、「我要去領票時，我
    有跟甲○○說，我開票，也有開客票給甲○○」〔參見本院卷第壹宗第六一頁〕
    、「有〔替甲○○去領支票〕，我是跟他互相調票，我有開我的票給他」〔參見
    本院卷第壹宗第六三頁〕、「有幾張我開的，有幾張告訴人開的」〔參見本院卷
    第壹宗第六四頁〕；就移送併辦部份辯稱：「我有跟他〔指告訴人戊○○〕聯絡
    ，他的電話我掉了，後來我有跟他聯絡，我要分期還他，請他跟我的律師談」、
    「沒有〔提供資產給律師跟戊○○談〕」、「沒有〔詐欺戊○○〕」〔參見本院
    卷第貳宗第四十四頁〕、「這是我公司小姐叫的〔貨〕，後來我公司發生狀況，
    我有請吳律師來聯絡」〔參見本院卷第貳宗第二五頁〕等。查：
    一、事實欄所示被告丁○○向告訴人甲○○詐借款項等事實，業據告訴人甲○○
        指訴歷歷，被告丁○○亦坦承「〔借款部份〕我是分好幾次借的，日期都不
        一樣，都是何女〔指甲○○〕匯款給我，我先生〔指被告曾文溪〕都不知道
        」〔參見本院卷第貳宗第四０頁〕、「〔附表壹所示支票〕我是先開旭成的
        票，我是開票借現金」〔參見本院卷第壹宗第二二五頁〕，互核相符，並有
        附表壹所示票據及退票理由單影本足佐〔所在卷頁見附表壹備註欄〕。且查
        ：
        〔一〕被告丁○○供稱：「當時我妹妹在公司做會計，我妹妹有倒我公司的
              錢，我調的錢是我『私人』的負債，... 」〔參見本院卷第貳宗第二
              十四頁〕，與被告丙○○供稱：「我太太〔指被告丁○○〕是被她妹
              妹倒了，金額多少我不知，可能上千萬，我太太跟人借錢來還別人」
              〔參見本院卷第貳宗第二十二頁、第二十三頁〕，互核相符，堪認被
              告丁○○向告訴人甲○○『借款』，本意在填補為其妹妹所『倒』之
              先前負債，惟被告丁○○向告訴人甲○○『借錢』時，或託以右開公
              司需款週轉，或以丙○○出車禍需款賠償，或以需付購屋款，或以需
              付小孩醫藥費等詞，業據告訴人甲○○訴明〔參見本院卷第貳宗第０
              頁〕，遍查全部卷證，未見被告丁○○於『借款』之際將為償其妹前
              債等實情相告，足令告訴人甲○○陷於錯誤而為財物之交付，自係詐
              術。
        〔二〕附表壹所示支票之『發票日』自『八十七年八月二十五日』迄『八十
              八年三月十六日』不等〔詳見附表壹〕，屆期提示，均遭退票，亦有
              退票理由單影本足佐〔所在卷頁見附表壹〕，於上開期間內，被告取
              得附表貳、附表貳之壹所示支票，票面金額合計陸佰零貳萬貳仟柒佰
              陸拾元〔詳見附表貳、附表貳之一〕，被告丁○○不諱言「我是拿到
              朋友家或我樹林的家跟朋友『調現』的」〔參見本院卷第貳宗第四十
              二頁〕，調得數佰萬元現金，竟無分文入戶備償附表壹所示票款，尤
              見被告丁○○自始即無清償『借款』之真意，其利用告訴人甲○○不
              知上情之錯誤，使其為財物之交付，亦係詐術。
        〔三〕被告丁○○執附表壹所示支票向告訴人甲○○借得之款項為「陸佰零
              陸萬元」，另拾萬元為『利息』，業據告訴人甲○○與被告丁○○一
              致訴明、供明〔參見本院卷第貳宗第四十一頁〕，互核相符，爰補正
              如事實欄。
        〔四〕被告固以「是『後來』有些人要把錢拿回去，我才週轉不靈的」〔參
              見本院卷第貳宗第二一頁〕等置辯，惟未有積極確切之事證足佐，未
              便遽信。
    二、事實欄所示被告丁○○偽造有價證券等犯行，亦據告訴人甲○○暨盈達公司
        之代表人乙○○指訴歷歷，被告丁○○亦供承「有〔幫告訴人領右開支票〕
        ，是請會計領的，是一整本」〔參見本院卷第壹宗第一九七頁〕，並有附表
        貳、附表貳之壹所示支票存根聯影本〔附八十八年度偵字第四七七二號卷第
        七頁、第八頁〕、被告丁○○於八十八年一月二十日書立承諾償還「『盜開
        』盈達實業有限公司於第一銀行民權分行甲種支票」之承諾書影本〔附同上
        偵卷第十頁〕、前開支票本摘錄影本〔附同上偵卷第三十七頁〕、告訴人盈
        達公司與徐超鍵之和解書影本〔附本院卷第壹宗第一八五頁至第一八八頁〕
        、告訴人提出之部份偽造之支票影本計柒紙〔附本院卷第壹宗第一八九頁至
        一九一頁〕、執票人曾秋桂於警訊時供稱：「該支票〔指票號ＦＡ0000
        000號〕是『丁○○』向我『調借現金』而交付與我的」〔參見本院卷第
        壹宗第二一二頁反面〕暨台北國際商業銀行八十九年一月二十六日〔０八九
        〕北商銀板發字第００一七號函〔附本院卷第貳宗第三四頁〕等足佐。且查
        ：
        〔一〕查被告係於「八十七年十二月『二十三日』」取得占有盈達公司之前
              開支票，業據告訴人甲○○、盈達公司訴明，被告丁○○於「八十七
              年十二月『二十八日』」將前開『用餘』之空白支票交還告訴人何秀
              英，亦據告訴人甲○○訴明〔參見八十八年度偵字第四七七二號卷第
              二十四頁正面〕，並有前揭事證足佐，告訴人盈達公司、甲○○指訴
              被告丁○○於『嗣後』開立交付與告訴人之票號「ＱＣ000000
              0號」、「ＱＣ0000000號」、「ＱＣ0000000號」、
              「ＱＣ0000000號」、「ＱＣ0000000號」、「ＱＣ0
              000000號」、「ＱＣ0000000號」、「ＱＣ00000
              00號」、「ＱＣ0000000號」、「ＱＣ0000000號」
              等支票〔參見本院卷第貳宗第一八四頁告訴人狀附附表九〕，業經本
              院於當庭勘驗告訴人甲○○、盈達公司確執有被告丁○○交付之該等
              支票〔參見本院八十九年二月二十一日審判筆錄〕，該等支票經付款
              人台北國際商業銀行查覆：「經查本行支存客戶旭成企業有限公司，
              於八十七年十二月『二十九日』領用ＱＣ0000000至ＱＣ00
              00000之空白支票，有上開銀行八十九年一月二十六日〔０八九
              〕北商銀板發字第００一七號函〔附本院卷第貳宗第三四頁〕足佐，
              據此，票號「ＱＣ0000000號」、「ＱＣ0000000號」
              、「ＱＣ0000000號」、「ＱＣ0000000號」、「ＱＣ
              0000000號」、「ＱＣ0000000號」、「ＱＣ0000
              000號」、「ＱＣ0000000號」、「ＱＣ0000000號
              」等支票，被告丁○○交付與告訴人甲○○、盈達公司之『時間』應
              在八十七年十二月『二十九日』領得旭成公司之支票本之『後』。併
              審酌公訴人質被告丁○○以：「有無經其〔指告訴人甲○○、盈達公
              司〕同意開立支票？」，被告丁○○答稱：「『無』，但『事後』有
              告訴他們〔我開完支票後始說〕」〔參見八十八年度偵字第四七七二
              號卷第四九頁正面〕，暨被告丁○○書立之『承諾書』明載「『盜開
              』盈達實業有限公司於第一銀行民權分行甲種支票」〔附同上偵卷第
              十頁〕等情，堪認被告丁○○確有事實欄所示偽造有價證券犯行，至
              被告開立交付與告訴人甲○○、盈達公司之前開支票，應係偽造附表
              貳所示之支票而在「八十七年十二月『二十八日』」將用餘之空白支
              票返還與告訴人甲○○，經發現被告丁○○前述犯行『後』，被告曾
              貴媛始於「八十七年十二月『二十九日』」領用旭成公司之空白支票
              、開立交付票號「ＱＣ0000000號」等支票與告訴人甲○○、
              盈達公司以圖彌縫，非果有『換票』情事，被告丁○○執『換票』等
              置辯，係犯後飾卸之詞。
        〔二〕被告丁○○於本院供稱「〔該等支票〕都是跟朋友調現，...，我是
              拿到朋友家或我樹林的家跟朋友調現的」〔參見本院卷第貳宗第四十
              二頁〕，而附表貳編號十二即票號ＦＡ0000000號支票，係被
              告丁○○持以行使向曾秋桂調借現金，業據「執票人」曾秋桂於警訊
              時述明〔參見本院卷第貳宗第二一二頁反面〕，與告訴人甲○○、盈
              達公司指訴情節，互核均相符，亦見被告丁○○確意圖供行使之用而
              偽造附表貳所示之有價證券，並有行使偽造有價證券之情事。
        〔三〕查告訴人甲○○、盈達公司告訴伊始即訴稱被告丁○○偽造盈達公司
              之支票達壹拾捌張〔另貳張容後述〕〔參見八十八年度偵字第四七七
              二號卷第二頁反面〕，並提出遭偽造之支票存根聯影本為證〔附同上
              偵卷第七頁、第八頁〕，上開存根聯之票號自「ＦＡ0000000
              號」『連續』至「ＦＡ0000000號」，合計壹拾捌張，有上開
  支票存根聯影本足佐，告訴人盈達公司於八十八年四月三日所具「更
              正暨補充告訴理由狀」附表一，即明列上開十八紙支票〔參見八十八
              年度偵字第四七七二號卷第三三頁〕，被告丁○○取得占有之盈達公
              司支票，票號自「ＦＡ0000000號」至「ＦＡ0000000
              號」，有該支票本摘錄影本足佐〔參見同上偵卷第三七頁〕，告訴及
              公訴意旨即本此暨前開事證，認被告丁○○確有事實欄所示偽造有價
              證券犯行。被告於本院審理時狀稱：告訴人甲○○、盈達公司將ＦＡ
              0000000號、ＦＡ0000000號、ＦＡ0000000號
              、ＦＡ0000000號皆列入被告丁○○『盜開』之範圍，並提出
              傳真稿，辯稱告訴人甲○○、盈達公司指訴不實云云〔參見本院卷第
              壹宗第九十五頁、第一００頁至第一０七頁〕。查票號ＦＡ0000
              000號支票，於被告提出之嗣後之傳真稿中，已見刪除〔參見本院
              卷第一０四頁、第一０五頁〕，應係告訴人甲○○、盈達公司情急失
              察誤列致之，票號ＦＡ0000000號、ＦＡ0000000號、
              ＦＡ0000000號號支票，即係起訴書附表三所示之支票〔容後
              述〕，所辯前情，未便據為有利於被告丁○○之論據。
        〔四〕本院據被告之聲請向付款銀行調得盈達公司上開支票帳戶自八十六年
              一月至八十八年三月間之往來明細表〔附本院卷第一一四頁至第一五
              九頁〕，被告並據之狀稱：「至遲於八十六年十二月十五日起，被告
              丁○○與盈達公司即有換票週轉資金之行為」、「〔附表貳編號十〕
              票號0000000號，面額新台幣五十五萬元，亦於八十八年一月
              八日及一月十一日以以往換票方式予以兌現」，並以告訴人甲○○同
              意被告丁○○換票週轉而無偽造有價證券情事等置辯〔參見本院卷第
              二二九頁、第二三０頁〕。查附表貳、附表貳之壹所示支票，其中票
              號ＦＡ0000000號由『第三人提示兌領』，另票號ＦＡ000
              0000號、ＦＡ0000000號支票由徐秋萍提示兌領，業據告
              訴人甲○○、盈達公司訴明〔參見本院卷第壹宗第一八０頁〕，兌領
      之時間同在「八十八年一月間」，並有前開往來明細表足佐〔參見同
              上卷第一五０頁〕，至其餘附表貳、附表貳之壹所示支票均未見兌現
              。被告丁○○確有行使偽造有價證券犯行，業見前述，併據告訴人於
              偵訊時猶且具狀稱：「經告訴人等追促，被告就票號ＦＡ00000
              00、發票日為八十八年元月十日之支票金額存入告訴人公司帳戶內
              」〔參見八十八年度偵字第四七七二號卷第三０頁反面〕等酌之，票
              號ＦＡ0000000號之票款，應係被告丁○○存入告訴人盈達公
              司之支票帳戶供持票人兌領，苟確係「換票」，何需若此？凡此情節
              ，堪認附表貳所示票號ＦＡ0000000號、ＦＡ0000000
              號、ＦＡ0000000號計三張支票之提示兌現，應係被告『行使
              偽造有價證』之結果，不足據之導出告訴人甲○○同意被告丁○○換
              票週轉而無偽造有價證券等情事，所辯前情，未便遽信。
    三、事實欄所示被告丁○○詐欺戊○○交付右開印刷品之犯行，業據告訴人戊○○指訴歷歷〔參見八十八年度偵字第一八七五三號卷第一頁反面、本院卷第
        壹宗第六十八頁〕，並有統一發票影本壹紙、附表所示支票及退票理由單
        影本足佐〔附八十八年度偵字第一八七五三號卷第三頁至第五頁〕，如前述
        ，被告丁○○取得附表貳、附表貳之壹所示支票，票面金額合計陸佰零貳萬
        貳仟柒佰陸拾元〔詳見附表貳、附表貳之壹〕，持以調得數佰萬元現金，竟
        無分文入戶備償附表所示捌、玖萬元之票款，尤見被告丁○○自始即無給
        付『價金』之真意，其利用告訴人戊○○不知上情之錯誤，使其為財物之交
        付，自有詐欺罪責；被告丁○○雖以「我要分期還他，請他跟我的律師談」
        等語置辯，惟據所供「沒有〔提供『資產』給律師跟戊○○談〕」〔參見本
        院卷第貳宗第四十四頁〕酌之，顯迄『無』『實際清償價金』之行為，無解
        於上述詐欺犯行，所辯「沒有〔詐欺戊○○〕」〔參見本院卷第貳宗第四十
        四頁〕云云，為犯後圖卸之詞，未便遽信。
    四、本件事證明確，被告丁○○之右開犯行，堪予認定。
貳、核被告丁○○所為詐欺甲○○、戊○○依序交付『借款』、『印刷品』之犯行，
係犯刑法第三百三十九條第一項之詐欺取財罪，所為事欄所示『盜開』支票等犯
    行，係犯刑法第二百零一條第一項之偽造有價證券罪、同法第三百三十五條第一
    項之侵占罪。盜用盈達公司暨乙○○之印章為偽造有價證券之部份行為，行使偽
    造有價證券之低度行為為偽造有價證券之高度行為所吸收，均不另論罪。其先後
    多次詐欺取財、偽造有價證券犯行，均時間緊接，所犯構成要件相同，均依連續
    犯之規定論以一罪，並均加重其刑。所為侵占與偽造有價證券犯行，有方法結果
    之牽連關係，應從一重之偽造有價證券罪處斷。被告丁○○所犯偽造有價證券與
    詐欺取財貳罪，犯意各別，構成要件互殊，應分論併罰。公訴意旨認被告丁○○
    所犯上開詐欺取財、偽造有價證券、侵占各罪間，均有方法結果之牽連關係，尚
    有未洽。爰審酌被告丁○○犯罪之動機、目的、手段、所生危害及犯罪後之態度
    等一切情狀，量處如主文所示之刑，並定其應執行之刑。偽造如附表貳所示之有
    價證券，均依法宣告沒收，至偽造如附表貳之壹所示之支票，業據告訴人表列敘
    明「持票人〔周慧敏〕稱已撕毀」〔參見本院卷第壹宗第一八四頁〕，既已滅失
    ，爰不為沒收之諭知。
、公訴意旨另以：被告丁○○尚以事實欄所示方法偽造附表肆所示之支票貳紙，暨
    向甲○○佯稱須再開立支票始得將前所盜開之支票取回，甲○○情急失慮未疑有
    詐，乃開立附表伍編號一至十六所示支票壹拾陸紙交付丁○○，詎丁○○於取得
    支票後，仍將其中壹拾張面額肆佰貳拾萬貳仟元轉出換取現金使用，並未取
    回所盜開之支票，因認被告丁○○尚涉此部份偽造有價證券、詐欺取財犯嫌；訊
    據被告丁○○，供稱：「票根寫作廢的〔指附表肆所示支票〕的，是我寫錯了，
    就直接撕掉了，這貳張沒有蓋發票人的章」〔參見本院卷第貳宗第四二頁〕，就
    被訴詐欺附表伍所示支票部份辯稱：「我有抽回很多張回來給甲○○，我有開我
    的票給甲○○，這十六張有些尚未抽回來」〔參見本院卷第貳宗第四十二頁〕等
    ，查：
    〔一〕附表肆所示票號FA0000000、FA0000000號之票據存根聯，確加註「作廢」
          二字，有上開票據存根聯足佐〔參見八十八年度偵字第四七七二號卷第七
          頁正面〕，告訴人甲○○亦直承「支票FA0000000、FA0000000號支票，被
          告把支票『號碼條』『剪下來』還我了」〔參見本院卷第貳宗第四五頁〕
          ，本院當庭堪驗告訴人甲○○提出之前開支票本，FA0000000、FA0000000
          號支票之『號碼條』確經剪下貼在支票本上，有本院八十九年二月二十一
          日審判筆錄足佐〔參見本院卷第貳宗第四五頁〕，被告丁○○執前情置辯
          ，即非無據，復無證據證明被告丁○○確有偽造附表肆所示支票之犯行，
          未便遽認被告丁○○尚涉此部份偽造有價證券犯嫌。
    〔二〕據告訴人甲○○、盈達公司指訴被告丁○○以「須再開立支票始得將前所
          盜開之支票取回」、「一些持票人堅持要以公司票交換，俟月底難關一過
          ，絕有現金軋此公司票」相誑〔參見八十八年度偵字第四七七二號卷第二
          頁正面、第三十頁正面、第三十五頁、本院卷第壹宗第一七三頁〕等情酌
          之，告訴人甲○○開立附表伍所示之支票交付與被告丁○○之時間，應在
          被告丁○○於『八十七年十二月二十三日起』偽造附表貳、附表貳之壹所
          示之支票之『後』，再依告訴人甲○○之指訴意旨，被告丁○○向告訴人
          甲○○『詐借』事實欄所示之款項，係在被告丁○○偽造附表貳、附表貳
          之壹所示支票之『前』。告訴人甲○○、盈達公司並於八十八年十一月十
          日「補充告訴理由狀三」附附表九〔參見本院卷第貳宗第一八四頁〕，謄
          列被告丁○○於取得附表伍所示支票而開立旭成公司、被告丙○○之『同
          面額支票交付甲○○〔票號見本院卷第壹宗第一八四頁暨附表伍備註欄〕
          ，查：附表伍所示各紙支票之票面金額與附表貳、附表貳之壹所示被告曾
          貴媛偽造支票之『各紙』票面金額，除附表伍編號二與附表貳編號九、附
          表伍編號四與附表貳編號十二、附表伍編號十與附表貳編號六、附表伍編
          號十六與附表貳編號十二所示支票『票面金額』相同外，餘均未見相同之
          票面金額，苟確為換回附表貳、附表貳之壹所示被告丁○○偽造之支票，
          曷以若此？比較告訴人開立之附表伍所示支票壹拾陸紙與被告偽造之附表
          貳、附表壹所示支票計壹拾陸紙，其票面金額相同者，僅『肆』紙等情，
          實難遽認告訴人甲○○、盈達公司關於本節之指訴與事實相符，未便但據
          告訴人甲○○、盈達公司此節指訴繩被告丁○○以此部份詐欺取財罪責。
    〔三〕此外，復查無其他積極確切之事證，足認被告丁○○涉此部份犯嫌，當屬
          不能證明其此部份犯罪，惟公訴意旨認此部份與有罪部份有連續犯之裁判
          上一罪之關係，爰不另為無罪之諭知。
肆、被告丙○○部份：
  一、公訴意旨以：被告丙○○與被告丁○○共同基於意圖為自己不法之所有之概括
      犯意，自八十七年間起，執附表壹所示支票向甲○○『詐借』陸佰壹拾陸萬元
      ，因認被告丙○○亦涉刑法第三百三十九條第一項之詐欺取財犯嫌云云。公訴
      人認被告丙○○涉上開犯嫌，係以告訴人甲○○之指訴、承諾書正本、草本為
      據，並以「被告丁○○亦持用被告丙○○所開立之支票調借現金」，因認被告
      丙○○涉上開犯嫌。訊據被告丙○○，堅決否認犯罪，辯稱：「我瞭解是我太
      太〔指被告丁○○〕被他妹妹倒了，金額多少我不知，可能倒上千萬，我太太
      跟人借錢來還別人」、「沒有人告訴我〔被告丁○○被他妹妹倒帳〕」、「借
      附表壹所示金額時〕我不知，是後來發生我才知，我太太〔被告丁○○〕因軋
      他私人利息及被他妹妹倒的錢，並非公司所用」、「我不知〔丁○○向告訴人
      甲○○借款〕」〔參見本院卷第貳宗第二十二頁、第二十三頁〕，「這些事我
      都不知道，公司是我太太在主導的，我也不知道是否有向告訴人借錢」〔參見
      本院卷第壹宗第五十九頁〕等語。查：
      〔一〕本院質告訴人甲○○以「〔借錢時〕何人與你接洽？」，告訴人甲○○
            答稱：「借錢都是曾女〔指丁○○〕出面」〔參見本院卷第貳宗第四０
            頁〕，已難懸揣被告丙○○如何與被告丁○○為詐欺行為分擔，告訴人
            之代理人固陳稱：「丙○○有『同謀』」〔參見本院卷第貳宗第四三頁
            〕，惟未舉出任何證據方法以供查明於何時、何地被告丙○○如何與被
            告丁○○『共謀』詐欺甲○○交付款項，未便但憑告訴人之指訴入被告
            丙○○於罪。
      〔二〕被告丁○○於八十八年一月二十日所立「承諾書」〔影本附八十八年度
            偵字第四七七二號卷第十頁〕全文，並無隻字片語載及被告丙○○，亦
            且表明係被告丁○○為事實欄所示犯行，起訴書所據之『草本』〔附同
            上偵卷第五十頁〕亦同，有上開「承諾書」、「草本」等足佐，顯與被
            告丙○○有無『共謀』詐欺無關，未便執之為不利於被告丙○○之論據
            。
      〔三〕被告丁○○於偵訊時即供明：「財務事由我處理，丙○○只是掛名而已
            」〔參見同上偵卷第四十九頁正面〕，於本院供稱「盛欣是我『實際』
            負責的，旭成我是負責人」〔參見本院卷第壹宗第六一頁〕，與被告張
            文溪辯稱：「公司是我太太在主導的」〔參見本院卷第壹宗第五十九頁
            〕等情相符，審酌告訴人戊○○「出售」印刷品與盛欣公司，卻具狀指
            訴被告丁○○詐欺〔參見八十八年度偵字第一八七五三號卷第一頁、第
            二頁〕，堪認無論盛欣公司或被告丁○○代表之旭成公司，均係被告曾
            貴媛『主導』，未便但以附表壹編號一至五所示票據之發票人為丙○○
            ，即執刑法詐欺取財罪責相繩。
      〔四〕被告丙○○未分擔詐欺告訴人甲○○之構成要件行為，復無積極確切之
            事證足認被告丙○○與被告丁○○『共謀』詐欺告訴人甲○○，當屬不
            能證明被告丙○○犯罪，爰依法諭知被告丙○○無罪。
伍、被告丙○○經合法傳喚，無正當理由不到庭，本院認本件係諭知無罪之案件，爰
    不待其陳述逕行判決。
據上論斷，應依刑事訴訟法第二百九十九條第一項前段、第三百零一條第一項、第三
百零六條，刑法第五十六條、第二百零一條第一項、第二百零五條、第三百三十九條
第一項、第五十一條第五款，罰金罰鍰提高標準條例第一條前段，判決如主文。
本案經檢察官程秀蘭到庭執行職務
中      華      民      國      八十九      年     三     月     二     日
                                      臺灣板橋地方法院刑事第一庭
                                          法  官  陳  福  來
右正本證明與原本無異。
如不服本判決應於送達後十日內向本院提出上訴狀。
                                          書記官  陳  春  銘
中      華      民      國      八十九      年     三     月    十五    日
附錄本案論罪科刑法條全文：
刑法第二百零一條：
意圖供行使之用，而偽造、變造公債票、公司股票或其他有價證券者，處三年以上十
年以下有期徒刑，得併科三千元以下罰金。
行使偽造、變造之公債票、公司股票或其他有價證券，或意圖供行使之用，而收集或
交付於人者，處一年以上七年以下有期徒刑，得併科三千元以下罰金。
刑法第三百三十九條：
意圖為自己或第三人不法之所有，以詐術使人將本人或第三人之物交付者，處五年以
下有期徒刑、拘役或科或併科一千元以下罰金。
以前項方法得財產上不法之利益或使第三人得之者，亦同。
前二項之未遂犯罰之。
附表壹：
┌──┬─────┬────┬──────┬───┬─────┬────┐
│編號│票     號 │發 票 日│ 票面金額   │發票人│付  款  人│備    註│
│    │          │        │ 〔新台幣〕 │      │          │        │
├──┼─────┼────┼──────┼───┼─────┼────┤
│一  │AA0000000 │87/12/25│ 1,300,000. │丙○○│臺北縣板橋│支票及退│
│    │          │        │            │      │市農會信用│票理由單│
│    │          │        │            │      │部        │影本附八│
│    │          │        │            │      │          │十八年度│
│    │          │        │            │      │          │偵字第四│
│    │          │        │            │      │          │七七二號│
│    │          │        │            │      │          │卷第十三│
│    │          │        │            │      │          │頁正面。│
├──┼─────┼────┼──────┼───┼─────┼────┤
│二  │AA0000000 │87/08/25│   500,000. │丙○○│臺北縣板橋│支票及退│
│    │          │        │            │      │市農會信用│票理由單│
│    │          │        │            │      │部        │影本附同│
│    │          │        │            │      │          │右卷第十│
│    │          │        │            │      │          │三頁反面│
│    │          │        │            │      │          │。      │
├──┼─────┼────┼──────┼───┼─────┼────┤
│三  │AA0000000 │88/01/30│   500,000. │丙○○│臺北縣板橋│支票及退│
│    │          │        │            │      │市農會信用│票理由單│
│    │          │        │            │      │部        │影本附同│
│    │          │        │            │      │          │右卷第十│
│    │          │        │            │      │          │二頁反面│
│    │          │        │            │      │          │。      │
├──┼─────┼────┼──────┼───┼─────┼────┤
│四  │AA0000000 │87/09/21│   500,000. │丙○○│臺北縣板橋│支票及退│
│    │          │        │            │      │市農會信用│票理由單│
│    │          │        │            │      │部        │影本附同│
│    │          │        │            │      │          │右卷第十│
│    │          │        │            │      │          │四頁正面│
│    │          │        │            │      │          │。      │
├──┼─────┼────┼──────┼───┼─────┼────┤
│五  │AA0000000 │87/12/15│ 1,300,000. │丙○○│臺北縣板橋│支票及退│
│    │          │        │            │      │市農會信用│票理由單│
│    │          │        │            │      │部        │影本附同│
│    │          │        │            │      │          │右卷第十│
│    │          │        │            │      │          │二頁正面│
│    │          │        │            │      │          │。      │
├──┼─────┼────┼──────┼───┼─────┼────┤
│六  │PA0000000 │87/12/31│   360,000. │劉莉嫻│泛亞商業銀│支票及退│
│    │          │        │            │      │行新樹分行│票理由單│
│    │          │        │            │      │          │影本附同│
│    │          │        │            │      │          │右卷第四│
│    │          │        │            │      │          │十四頁反│
│    │          │        │            │      │          │面。    │
├──┼─────┼────┼──────┼───┼─────┼────┤
│七  │QA0000000 │88/02/07│   250,000. │旭成企│台北區中小│支票及退│
│    │          │        │            │業有限│企業銀行板│票理由單│
│    │          │        │            │公司〔│橋分行。  │影本附同│
│    │          │        │            │代表人│          │右卷第四│
│    │          │        │            │張曾貴│          │十四頁正│
│    │          │        │            │媛〕。│          │面。    │
├──┼─────┼────┼──────┼───┼─────┼────┤
│八  │QC0000000 │88/03/03│ 1,000,000. │旭成企│台北區中小│支票及退│
│    │          │        │            │業有限│企業銀行板│票理由單│
│    │          │        │            │公司〔│橋分行。  │影本附同│
│    │          │        │            │代表人│          │右卷第四│
│    │          │        │            │張曾貴│          │十四頁反│
│    │          │        │            │媛〕。│          │面。    │
├──┼─────┼────┼──────┼───┼─────┼────┤
│九  │QA0000000 │88/03/16│   450,000. │旭成企│台北區中小│支票及退│
│    │          │        │            │業有限│企業銀行板│票理由單│
│    │          │        │            │公司〔│橋分行。  │影本附同│
│    │          │        │            │代表人│          │右卷第四│
│    │          │        │            │張曾貴│          │十五頁正│
│    │          │        │            │媛〕。│          │面。    │
└──┴─────┴────┴──────┴───┴─────┴────┘
附表貳：
┌──┬─────┬────┬──────┬───┬───────┬──┐
│編號│票     號 │發 票 日│ 票面金額   │付款人│盜用印章偽造之│備註│
│    │          │        │ 〔新台幣〕 │      │發票人印文    │    │
├──┼─────┼────┼──────┼───┼───────┼──┤
│一  │FA0000000 │88/02/20│   350,000. │第一商│盈達實業有限公│    │
│    │          │        │            │業銀行│司            │    │
│    │          │        │            │民權分│乙○○        │    │
│    │          │        │            │行。  │              │    │
├──┼─────┼────┼──────┼───┼───────┼──┤
│二  │FA0000000 │88/01/15│   213,000. │仝  右│仝          右│    │
├──┼─────┼────┼──────┼───┼───────┼──┤
│三  │FA0000000 │88/03/30│   589,200. │仝  右│仝          右│    │
├──┼─────┼────┼──────┼───┼───────┼──┤
│四  │FA0000000 │88/03/18│   334,560. │仝  右│仝          右│    │
├──┼─────┼────┼──────┼───┼───────┼──┤
│五  │FA0000000 │88/01/20│   460,000. │仝  右│仝          右│    │
├──┼─────┼────┼──────┼───┼───────┼──┤
│六  │FA0000000 │88/03/26│   280,000. │仝  右│仝          右│    │
├──┼─────┼────┼──────┼───┼───────┼──┤
│七  │FA0000000 │88/01/25│   500,000. │仝  右│仝          右│    │
├──┼─────┼────┼──────┼───┼───────┼──┤
│八  │FA0000000 │88/02/08│   400,000. │仝  右│仝          右│    │
├──┼─────┼────┼──────┼───┼───────┼──┤
│九  │FA0000000 │88/04/30│   496,000. │仝  右│仝          右│    │
├──┼─────┼────┼──────┼───┼───────┼──┤
│十  │FA0000000 │88/01/10│   550,000. │仝  右│仝          右│    │
├──┼─────┼────┼──────┼───┼───────┼──┤
│十一│FA0000000 │88/04/25│   560,000. │仝  右│仝          右│    │
├──┼─────┼────┼──────┼───┼───────┼──┤
│十二│FA0000000 │88/03/22│   250,000. │仝  右│仝          右│    │
├──┼─────┼────┼──────┼───┼───────┼──┤
│十三│FA0000000 │88/03/30│   320,000. │仝  右│仝          右│    │
├──┼─────┼────┼──────┼───┼───────┼──┤
│十四│FA0000000 │88/03/15│   150,000. │仝  右│仝          右│    │
├──┼─────┼────┼──────┼───┼───────┼──┤
│十五│FA0000000 │88/01/15│   150,000. │仝  右│仝          右│    │
└──┴─────┴────┴──────┴───┴───────┴──┘
附表貳之壹：
┌──┬─────┬────┬──────┬───┬───────┬──┐
│編號│票     號 │發 票 日│ 票面金額   │付款人│盜用印章偽造之│備註│
│    │          │        │ 〔新台幣〕 │      │發票人印文    │    │
├──┼─────┼────┼──────┼───┼───────┼──┤
│一  │FA0000000 │88/03/23│   420,000. │仝  右│仝          右│    │
└──┴─────┴────┴──────┴───┴───────┴──┘
附表：
┌──┬─────┬────┬──────┬───┬─────┬────┐
│編號│票     號 │發 票 日│ 票面金額   │發票人│付  款  人│備    註│
│    │          │        │ 〔新台幣〕 │      │          │        │
├──┼─────┼────┼──────┼───┼─────┼────┤
│一  │QC0000000 │88/02/28│    89,408. │旭成企│臺北國際商│支票及退│
│    │          │        │            │業有限│業銀行板橋│票理由單│
│    │          │        │            │公司  │分行      │影本附八│
│    │          │        │            │代表人│          │十八年度│
│    │          │        │            │張曾貴│          │偵字第一│
│    │          │        │            │媛即曾│          │八七五三│
│    │          │        │            │貴媛  │          │號卷第三│
│    │          │        │            │      │          │、四頁。│
└──┴─────┴────┴──────┴───┴─────┴────┘
附表肆：
┌──┬─────┬────┬──────┬───┬───────┬──┐
│編號│票     號 │發 票 日│ 票面金額   │付款人│盜用印章偽造之│備註│
│    │          │        │ 〔新台幣〕 │      │發票人印文    │    │
├──┼─────┼────┼──────┼───┼───────┼──┤
│一  │FA0000000 │88/02/15│   400,000. │第一商│盈達實業有限公│    │
│    │          │        │            │業銀行│司            │    │
│  │          │        │            │民權分│乙○○        │    │
│    │          │        │            │行。  │              │    │
├──┼─────┼────┼──────┼───┼───────┼──┤
│二  │FA0000000 │88/02/15│   350,000. │仝  右│仝          右│    │
└──┴─────┴────┴──────┴───┴───────┴──┘
附表伍：
┌──┬─────┬────┬─────┬───┬─────┬─────┐
│編號│票     號 │發 票 日│票面金額  │發票人│付  款  人│被告曾貴  │
│    │          │        │〔新台幣〕│      │          │媛開立交  │
│    │          │        │          │      │          │付與何秀  │
│    │          │        │          │      │          │英之同額  │
│    │          │        │          │      │          │支票票號  │
├──┼─────┼────┼─────┼───┼─────┼─────┤
│一  │GM0000000 │88/02/23│  390,000.│甲○○│板信商銀板│QC0000000 │
│    │          │        │          │      │橋分行    │          │
├──┼─────┼────┼─────┼───┼─────┼─────┤
│二  │GM0000000 │88/03/23│  496,000.│仝  右│仝      右│QA0000000 │
├──┼─────┼────┼─────┼───┼─────┼─────┤
│三  │GM0000000 │88/03/28│  432,500.│仝  右│仝      右│QA0000000 │
├──┼─────┼────┼─────┼───┼─────┼─────┤
│四  │GM0000000 │88/03/03│  250,000.│仝  右│仝      右│QA0000000 │
├──┼─────┼────┼─────┼───┼─────┼─────┤
│五  │GM0000000 │88/03/21│  200,000.│仝  右│仝      右│QA0000000 │
├──┼─────┼────┼─────┼───┼─────┼─────┤
│六  │GM0000000 │88/03/29│  300,000.│仝  右│仝      右│QA0000000 │
├──┼─────┼────┼─────┼───┼─────┼─────┤
│七  │GM0000000 │88/03/25│  200,000.│仝  右│仝      右│QA0000000 │
├──┼─────┼────┼─────┼───┼─────┼─────┤
│八  │GM0000000 │88/03/29│  289,000.│仝  右│仝      右│QA0000000 │
├──┼─────┼────┼─────┼───┼─────┼─────┤
│九  │GM0000000 │88/04/29│  258,000.│仝  右│仝      右│AA0000000 │
├──┼─────┼────┼─────┼───┼─────┼─────┤
│十  │GM0000000 │88/03/26│  280,000.│仝  右│仝      右│QC0000000 │
├──┼─────┼────┼─────┼───┼─────┼─────┤
│十一│GM0000000 │88/04/17│  200,000.│仝  右│仝      右│AA0000000 │
├──┼─────┼────┼─────┼───┼─────┼─────┤
│十二│FA0000000 │88/01/15│  200,000.│第一商│盈達實業有│          │
│    │          │        │          │業銀行│限公司    │          │
│    │          │        │          │民權分│乙○○    │          │
│    │          │        │          │行。  │          │          │
├──┼─────┼────┼─────┼───┼─────┼─────┤
│十三│FA0000000 │88/04/30│  660,000.│仝  右│仝      右│QA0000000 │
├──┼─────┼────┼─────┼───┼─────┼─────┤
│十四│FA0000000 │88/04/21│  360,000.│仝  右│仝      右│QA0000000 │
├──┼─────┼────┼─────┼───┼─────┼─────┤
│十五│FA0000000 │88/02/11│  335,000.│仝  右│仝      右│QA0000000 │
├──┼─────┼────┼─────┼───┼─────┼─────┤
│十六│FA0000000 │88/04/29│  250,000.│仝  右│仝      右│88/01/13  │
│    │          │        │          │      │          │簽發      │
│    │          │        │          │      │          │AA0000000 │
└──┴─────┴────┴─────┴───┴─────┴─────┘


司法院資訊處製作；財團法人民間司法改革基金會備份。
